【裁判字號】    92,毒抗,748
【裁判日期】    921028
【裁判案由】    聲請觀察勒戒
【裁判全文】
臺灣高等法院臺中分院刑事裁定                  九十二年度毒抗字第七四八號
    抗  告  人  臺灣彰化地方法院檢察署檢察官
    被      告  甲○○
    選任辯護人  王能幸  律師
右抗告人因被告違反毒品危害防制條例案件，經檢察官聲請
化地方法院中華民國九十二年七月十八日第一審裁定（聲請案號：臺灣彰化地方法院
檢察署民國九十一年度毒偵字第一三四二號、九十一年度聲觀字第五一三號，裁定案
號：原審法院於九十一年六月十九日以九十一年度毒聲字第一五一六號裁定後，被告
提出抗告，本院以九十一年度毒抗字第五一○號撤銷發回，原審法院再於九十一年十
一月二十九日，以九十一年度毒聲更字第九號裁定後，檢察官提起抗告，本院再以九
十二年度毒抗字第八十三號撤銷發回，原審法院於九十二年七月十八日以九十二年度
毒聲更一字第一號裁定），提起抗告，本院裁定如左：
    主      文
原裁定撤銷。
甲○○施用第一級毒品，應送勒戒處所觀察、勒戒。
    理      由
一、本件臺灣彰化地方法院檢察署檢察官聲請意旨略以：被告甲○○前因施用毒品案
    件，經依原審法院裁定送觀察、勒戒後，認無繼續施用傾向，業經臺灣彰化地方
    法院檢察署檢察官於九十年五月二十九日，以九十年度毒偵字第二○七二號、第
    二二四六號為不起訴處分確定。詎被告仍不知悔改，又基於施用海洛因之犯意，
    於九十一年四月十六日或其前三日內之某時點，在不詳處所，施用第一級毒品海
    洛因一次，嗣於九十一年四月十六日因列為毒品人口，至彰化縣警察局彰化分局
    接受定期調驗時，經採其尿液送驗，確呈鴉片類陽性反應，有詮昕科技股份有限
    公司濫用藥物尿液檢驗報告附卷可稽，足認被告於五年內再犯毒品危害防制條例
    第十條第一項之施用第一級毒品罪，爰依法聲請裁定將被告送勒戒處所觀察、勒
    戒等語。
二、訊據被告矢口否認有何前揭施用海洛因之犯行，辯稱：伊因腰椎傷害疼痛，曾服
    用於夜市所購買之草藥丸以治療疼痛，警方採集其尿液呈鴉片類陽性反應，可能
    係服用草藥丸所致云云。本院查：
  (一)被告於九十一年四月十六日，至彰化縣警察局彰化分局接受定期調驗時，經採其
    尿液送驗，確呈鴉片類陽性反應等情，有詮昕科技股份有限公司濫用藥物尿液檢
    驗報告附卷可稽。
  (二)被告再分別於九十二年四月七日、同年月十八日至彰化縣警察局彰化分局刑事組
    接受採尿，經詮昕科技股份有限公司檢驗結果，均呈嗎啡陽性反應，有該公司檢
    驗報告書二紙附台灣彰化地方法院檢察署九十二年度毒偵字第二二一六號偵查卷
    宗可憑。被告因上開檢驗結果，於九十二年八月二十二日在其父葉深陪同下至彰
    化分局應訊時自白稱：其於上開採尿期間有以將海洛因摻入香煙後吸用之方法施
    用毒品海洛因，且自九十年五月開始，即斷斷續續施用毒品海洛因，最後一次於
    九十二年四月十日，在彰化市路旁等語。被告嗣於本院調查時，雖辯稱伊係因吸
    入朋友之二手煙導致上開驗尿結果，因警察表示如果伊承認的話，檢察官那邊比
    較好處理，因為害怕，因此配合為上開不實供述云云，然查：I被告先後於九十
    二年四月七日及同月十八日之驗尿結果均呈陽性反應，所辯在朋友施用毒品時誤
    吸云云，是否可採已有疑問。II依被告於本院之供述，其係在父親陪同下至警方
    應訊且警方人員於訊問時並未強暴、脅迫或其他不法方法。III被告所供，「如果
    承認的話，檢察官那邊比較好處理」縱令屬實，從詞意上不具有脅迫內容。綜合
上述，被告上開於警訊之供述係出於其自由意志且與事實相符。
  (三)被告雖提出腰椎疼痛之診斷證明書及所購草藥丸等事證，藉以合理說明其尿液何
    以檢驗出嗎啡及可待因陽性反應，且經送鑑定結果，前開草藥丸確實含有鴉片（
    嗎啡及可待因）成分，於服用後所排出之尿液，不排除可檢驗出嗎啡及可待因陽
    性反應等情，固有法務部調查局九十一年十一月十五日調科壹字第○九一○○七
    五○五四○號檢驗通知書、九十二年五月二日調科壹字第○九二六二六○五○六
    ○號檢驗通知書各一份在卷可參，然查：被告於九十一年五月十四日警訊時供稱
    ：其服用上開草藥丸之來源，係於九十一年四月十日左右，在霧峰購買（詳細地
    址不清楚），一天服用四次，每次十顆，服用期間為四月十日至四月十七日之間
    等語。然依被告於九十一年七月一日提出之抗告狀記載，其因腰椎疼痛難耐，於
    九十一年四月初途經霧峰流動夜市，看見販售專治腰椎疼痛之中藥，經詢問旁人
    告知確可治療及減輕疼痛，因而購買三百顆，每日服用六十顆等語，參酌依被告
    九十一年五月十日之警訊筆錄，其係於該日警通知驗尿結果，前往製作筆錄時，
    始告知警方服用草藥丸之事，並於同年月十四日提出上開送驗之草藥丸二顆，再
    於九十二年三月二十四日原審調查時，另提出草藥丸十三顆送請鑑定，則依被告
    購買之時間、數量及服用之數量，其應早於九十一年四月間即已服用完畢，焉有
    剩餘而於九十一年五月間及九十二年三月間分別提供警方及原審法院以供鑑定？
    是被告所服用之草藥丸是否確為送鑑定之草藥丸，顯有可疑。是難以上開就草藥
    丸之鑑定結果為被告有利認定。
三、綜合上開理由，本件檢察官之聲請為為理由，應予准許。原審裁定未能及時審酌
    被告上開自白而為駁回聲請之諭知尚有未洽，應將原裁定撤銷，更為裁定如主文
    第二項所示。
四、據上論斷，依刑事訴訟法第四百十三條後段，毒品危害防制條例第二十條第一項
    ，觀察勒戒處分執行條例第三條第一項，裁定如主文。
中      華      民      國      九十二     年     十      月   二十八   日
                                臺灣高等法院臺中分院刑事第四庭
                                      審判長法  官  洪  耀  宗
                                            法  官  江  德  千
                                            法  官  劉  登  俊
右正本證明與原本無異。
不得再抗告。
                                            書記官  鄧  智  惠
中      華      民      國      九十二     年     十      月   二十八   日
                                                                        Ｒ


司法院資訊處製作；財團法人民間司法改革基金會備份。
